---
title: "Aula 2 ProbEst UNIAN 2016.1"
author: "Felipe Figueiredo"
date: "February 26, 2016"
output:
  html_document:
    toc: yes
  pdf_document:
    toc: yes
---

# Descrições numéricas


## TVs por residência
Vamos estudar o número de aparelhos de TV na residência.

```{r TV (dados), echo=FALSE}
#options(digits = 1)
TV <- c(1,1,2,3,5,1,2,3,2,1,1,2,2,2,2)
```

Os dados brutos da amostra: {`r TV`}

### Descrição numérica da amostra
Coletamos uma amostra do número de TVs por residência. (Fonte: sala 4)

#### Rol

O **rol** é a amostra, em ordem crescente.

O rol dessa amostra: {`r sort(TV)`}.

#### Média

$$ \bar{x}  = \sum \frac{x_i}{n} $$

A média desta amostra é `r mean(TV)`.

#### Desvio-padrão (amostral)
Fórmula
$$ \text{DP } = \sqrt{ \frac{\sum(x_i - \bar{x})^2}{n-1} } $$

O desvio padrão desta amostra é `r sd(TV)`.

#### Resumo
- O tamanho da amostra é `r length(TV)`;
- O número médio de TVs por residência é `r mean(TV)`;
- O desvio padrão (dispersão) de TVs por residência é `r sd(TV)`.

### Descrição gráfica 

#### Histograma

```{r TV histograma, echo=FALSE}
hist(TV, main="Número de TVs por residência")
```

#### Diagrama de pontos

```{r TV Gráfico de pontos, echo=FALSE}
stripchart(TV, method = "stack", at=0, pch=19, offset = 0.7, main="Número de TVs por residência")
```


#### 

# Alturas x sapatos

Fonte: sala de professores

##Dados (homens)

```{r alturas e sapatos (dados),echo=FALSE}
homens <- data.frame(altura = c(178, 163, 170, 175, 175, 174, 171, 182, 190, 176), sapato = c(42, 40, 42, 41, 41, 40, 40, 42, 43, 42), sexo = rep("H",10))

mulheres <- data.frame(altura = c(170, 158, 165, 165, 169, 173, 168, 172, 162, 165), sapato=c(37, 37, 37, 37, 37, 39, 37, 38, 36, 38), sexo = rep("M",10))

attach(homens)
```

Alturas

`r altura`

Tamanhos dos sapatos

`r sapato`


## Gráfico
```{r alturas e sapatos (dispersão), echo=FALSE}
plot(jitter(sapato),jitter(altura), xlab = "Número do sapato", ylab = "Altura (cm)")
abline(lm(altura~sapato), col="blue", lwd=3)
legend("topleft","r=0.75")
detach(homens)
```


## Homens + Mulheres

### Descrições numéricas

- altura média homens: `r mean(homens$altura)`
- altura média mulheres: `r mean(mulheres$altura)`

Altura

```{r alturas histograma,echo=FALSE}
xerau <- rbind(homens,mulheres)

attach(xerau)
hist(altura)
abline(v = quantile(altura),col = "yellow")
abline(v = mean(altura),lwd = 2, col = "blue")
abline(v = median(altura),lwd = 2, col = "red")

legenda <- c("azul = media", "vermelho = mediana", "amarelo = quartis")
legend("topright",legenda,border = "n")
detach(xerau)
```

Sapato

```{r sapatos Pareto, echo=F} 
attach(xerau)
barplot(table(sapato))
abline(v=quantile(sapato),col="yellow")
abline(v=mean(sapato),lwd=2, col="blue")
abline(v=median(sapato),lwd=2, col="red")

legenda <- c("azul = media", "vermelho = mediana", "amarelo = quartis")
legend("topright",legenda,border = "n")
#detach(xerau)

```

### Polígono de frequências

```{r alturas Polígono, echo=F}
h <- hist(altura)
plot(h$mids, h$counts, type = "l", lwd=2, main = "Polígono de frequências")
points(h$mids, h$counts,pch=24)
lines(h$mids, h$counts, lwd=2)
```

### Histograma + polígono

```{r alturas histograma + polígono, echo=F}
plot(h, main = "Histograma + polígono")
points(h$mids, h$counts,pch=24)
lines(h$mids, h$counts, lwd=2, col="blue")
```

### Ramo e folhas

Veja com atenção o gráfico de ramo e folhas

TVs


```{r TV ramo e folha, echo=F}
stem(TV)
```

alturas

```{r alturas ramo e folha, echo=FALSE}
stem(altura)
```



### Gráfico de Pareto

#### Variável categórica (nominal)

Pareto

```{r nominal pareto, echo=FALSE}
barplot(table(sexo))
```

Pizza 

```{r nominal pizza, echo=FALSE}
fatias <- table(sexo)
pie(fatias)

```


#### Variável categórica (ordinal)

Pareto

```{r ordinal pareto, echo=F}
barplot(table(secretario.luminosidade <- sample(c("Muito bom", "Médio", "Fraco"), 20, replace = T)))
#legend("right", "Parabéns!")
```

Pizza

```{r ordinal pizza, echo=F}
pie(table(secretario.luminosidade))
```

