---
title: 'Revisão 1: Dilma termina o mandato?'
author: "Felipe Figueiredo"
date: "March 23, 2016"
output: pdf_document
---
# Pesquisa de opinião

Vou coletar, em cada fileira, as respostas para a pergunta:

**Pergunta: você *acha* que a presidente Dilma vai concluir o mandato?**

Obs: não importa se você é pró-governo, contra, ou indeciso. Para esta atividade estamos interessados apenas na sua opinião se a permanência da presidente pode se sustentar.

Respostas possíveis (em ordem alfabética)

- **Não** (ela será destituída, ou renunciará)
- **Não sei** (dããã...)
- **Sim** (ela vai até o final do mandato)

```{r dados, echo=FALSE}

Nao = 23
NS  = 7
Sim = 51

```


```{r tratamento, echo = F}
Sim <- rep("Sim", Sim)
Nao <- rep("Não", Nao)
NS <- rep("Não Sei", NS)

dilma <- data.frame(Opiniao = c(Sim, Nao, NS))
frequencias <- table(dilma)
proporcoes <- prop.table(frequencias)*100
```

**Questionário 1**

1. Coletamos uma população ou uma amostra?
1. Esse dado é quantitativo ou qualitativo?
1. Classifique o tipo de dado (nível de mensuração)
1. Que medidas sumárias podemos calcular para esse tipo de dado?

## Descrição dos dados

### Sumário das respostas
As respostas coletadas por categoria são:

`r pander::pander(frequencias)`

**Questionário 2**

1. Essas são frequências absolutas ou relativas?
1. Essas frequências são parâmetros, ou estatísticas?
1. Como calcular as proporções e as porcentagens de cada possível resposta?
1. Que tipo de gráfico(s) seria(m) adequado(s) para visualizar esses dados?

### Porcentagens

Os números a seguir estão expressões em %
`r pander::pander(proporcoes)`

## Gráficos


### Barras
```{r barras, echo = FALSE}

barplot(frequencias, col=c("red", "yellow","green"))

```


### Pizza

```{r pizza, echo = F}
lbs <- rownames(proporcoes)
pct <- round(proporcoes)
lbs <- paste(lbs, pct)
lbs <- paste(lbs, "%", sep = "")
pie(proporcoes, col=c("red", "yellow","green"), labels = lbs)

```

