---
title: "Revisão 2: Sapatadas nas alturas"
author: "Felipe Figueiredo"
date: "March 30, 2016"
output: html_document
---

# Análise Descritiva

## Medidas sumárias

```{r dados, echo = FALSE}
library(pander)

dados <- read.table("dados-20161.dat")
attach(dados)

A <- dados[1:10,]
B <- dados[11:20,]
C <- dados[21:30,]
D <- dados[31:40,]
```

Em episódios anteriores, fizemos uma coleta de dados na sala, dividindo-a em quatro setores $\alpha$, $\beta$, $\gamma$ e $\delta$.

### Setor $\alpha$

O rol das alturas do setor $\alpha$ é:

`r sort(A$altura)`

Podemos sumarizar os dados tanto como média $\pm$ desvio-padrão, ou como mediana $\pm$ AIQ.

Para as alturas deste setor, temos:

Média = `r mean(A$altura)`

Desvio Padrão = `r sd(A$altura)`

Mediana = `r median(A$altura)`

AIQ = `r IQR(A$altura)`

```{r barras x histogramas, echo = F}
# par(mfrow = c(2,2))
# barplot(sort(table(sapato[genero == "F"]), decreasing = T), main = "F")
# barplot(sort(table(sapato[genero == "M"]), decreasing = T), main = "M")
# 
# hist(sapato[genero == "F"], main = "F", right = F, xlab = "")
# hist(sapato[genero == "M"], main = "M", right = F, xlab = "")
# 
# par(mfrow = c(1,1))
# boxplot(sapato ~ genero)
# IQR(sapato)
# sort(sapato)
# summary(sapato)
# 

```

## Guerra dos sexos

```{r sexos, echo=FALSE}
cueca <- dados[genero=="M",]
calcinha <- dados[genero == "F",]
```


