---
title: 'Revisão 2: Sapatadas nas alturas'
author: "Felipe Figueiredo"
date: "March 30, 2016"
output: html_document
---

# Medidas sumárias

## Alturas

```{r dados, echo = FALSE}
library(pander)

dados <- read.table("dados-20161.dat")
attach(dados)

A <- dados[1:10,]
B <- dados[11:20,]
C <- dados[21:30,]
D <- dados[31:40,]
```

Em episódios anteriores, fizemos uma coleta de dados na sala, dividindo-a em quatro setores $\alpha$, $\beta$, $\gamma$ e $\delta$.

### Setor $\alpha$

O rol das alturas do setor $\alpha$ é:

`r sort(A$altura)`

Podemos sumarizar os dados tanto como **média $\pm$ desvio-padrão**, ou como **mediana $\pm$ AIQ**.

**Questionário 1**

1. Esses dados são qualitativos ou quantitativos?
1. Discretos ou contínuos?
1. População ou amostra?
1. Determine a **Amplitude Total** dos dados
1. Sumarize os dados como **média $\pm$ desvio-padrão**
1. Sumarize os dados como **mediana $\pm$ AIQ**

Para as alturas deste setor, temos:
```{r sumariosA, echo=FALSE}
A_media <- mean(A$altura)
A_dp <- sd(A$altura)
A_mediana <- median(A$altura)
A_q1 <- 165
A_q3 <- 172
A_aiq <- A_q3 - A_q1
```

Média = `r A_media`

Desvio Padrão = `r A_dp`

**Sumário 1: Média $\pm$ DP = `r A_media` $\pm$ `r round(A_dp, digits = 1)`**

Mediana = `r A_mediana`

Q1 = `r A_q1`

Q3 = `r A_q3`

AIQ = `r A_aiq`

**Sumário 2: mediana $\pm$ AIQ = `r A_mediana` $\pm$ `r A_aiq`**

```{r histogramas sapato, echo = F}
# par(mfrow = c(2,2))
# barplot(sort(table(sapato[genero == "F"]), decreasing = T), main = "F")
# barplot(sort(table(sapato[genero == "M"]), decreasing = T), main = "M")

# hist(sapato[genero == "F"], main = "F", right = F, xlab = "Sapato", ylab = "")
# hist(sapato[genero == "M"], main = "M", right = F, xlab = "Sapato", ylab = "")
# 
# par(mfrow = c(1,1))
# boxplot(sapato ~ genero)
# IQR(sapato)
# sort(sapato)
# summary(sapato)
# 

```

```{r barras sapato , echo = FALSE}
# barplot(table(sapato[genero == "F"]), main = "F", xlab = "Sapato")
# barplot(table(sapato[genero == "M"]), main = "M", xlab = "Sapato")
```

### Setor $\beta$

O rol das alturas do setor $\beta$ é

`r sort(B$altura)`

**Questionário 2**

1. Determine a **Amplitude Total** da amostra
1. Sumarize a amostra como **média $\pm$ desvio-padrão**
1. Sumarize a amostra como **mediana $\pm$ AIQ**

```{r sumariosB, echo=FALSE}
B_media <- mean(B$altura)
B_dp <- sd(B$altura)
B_mediana <- median(B$altura)
B_q1 <- 162
B_q3 <- 179
B_aiq <- B_q3 - B_q1
```

Média = `r B_media`

Desvio Padrão = `r B_dp`

**Sumário 1: Média $\pm$ DP = `r B_media` $\pm$ `r round(B_dp, digits = 1)`**

Mediana = `r B_mediana`

Q1 = `r B_q1`

Q3 = `r B_q3`

AIQ = `r B_aiq`

**Sumário 2: mediana $\pm$ AIQ = `r B_mediana` $\pm$ `r B_aiq`**

### Comparando os setores $\alpha$ e $\beta$

**Questionário 3**

1. É possível concluir que as pessoas do setor $\alpha$ são mais altas que as do setor $\beta$ considerando a média?
1. E a mediana?
1. E se você comparar o desvio padrão destes setores? Qual parece ter mais variabilidade?
1. E a AIQ dos setores?

**Gráfico de barras das médias**

Veja o gráfico de barras da altura média de todos os 4 setores.

```{r barras_AB, echo = F}
AB_altura <- data.frame(Setor = c("A", "B", "C", "D"))
tab <- table(AB_altura)
tab[1:4] <- c(A_media, B_media, mean(C$altura), mean(D$altura))
barplot(tab, ylim = c(0,200))
```

# Curiosidades 

Como primeira curiosidade, vamos ver uma variação do gráfico de barras, quando queremos decompor a variável em subcategorias.

## Sapatos

Vamos visualizar os tamanhos de sapatos, separados por sexo.

Primeiramente, o gráfico de barras dos sapatos, sem nenhuma subcategoria.

```{r sexos, echo=FALSE}
cueca <- dados[genero == "M",]
calcinha <- dados[genero == "F",]
#- Média dos homens = `r mean(cueca$altura)`
#- Média das mulheres = `r mean(calcinha$altura)`
```

### Gráfico de barras dos sapatos da amostra completa (40 pessoas)

```{r sapatos1, echo = F}
par(mfrow = c(1,1))
barplot(table(sapato), main = "Sapatos da amostra")
```

Sem graça, né? Nem tanto! Dá pra ver que nesse gráfico tem dois "montes", separados por um "vale". Isso se chama **distribuição bimodal**, pois essas 40 amostras incluem tanto homens quanto mulheres, e ambos os sexos tem características diferentes. Essa versão cinza do gráfico já dá uma idéia que faz sentido procurar algum tipo de subdivisão nos dados, pra procurar distribuições unimodais.

### Gráfico de barras dos sapatos por sexo (empilhado)
```{r sapatos2, echo = F}
par(mfrow = c(1,2))
barplot(table(sapato), main = "Sapatos da amostra")
counts <- table(genero, sapato); barplot(counts, legend.text = rownames(counts), col = c("pink", "lightblue"))
title("Sapatos por sexo")
```

Esse gráfico com os sexos empilhados não é utilizado com muita frequência, mas pelas cores já dá pra ver que as mulheres se estão nos tamanhos menores, e os homens nos tamanhos maiores (o que é muito razoável, sabendo que se trata de tamanhos de sapatos!).

Como é a maneira mais usual de representar esse tipo de gráfico de barras?

### Gráfico de barras dos sapatos por sexo (separado)
```{r sapatos3, echo = F}
par(mfrow = c(1,1))
counts <- table(genero, sapato); barplot(counts, legend.text = rownames(counts), beside = T, col = c("pink", "lightblue"))
title("Sapatos por sexo")
```

Com barras independentes! Observe, no entanto, que agora as alturas das barras **não correspondem** às alturas anteriores! Mesmo assim, fica bem mais fácil de saber quantas mulheres e quantos homens calçam cada tamanho, não?


## Modelagem

Como *curiosidade*, vamos ver como fazer um modelo, e a partir deste, fazer algumas previsões.

### Sapatos x Alturas

Primeiramente, vamos visualizar os dados dados no plano cartesiano. Este tipo de gráfico é chamado de *gráfico de dispersão*.

Cada ponto representa uma pessoa (com seu sapato e altura, respectivamente).

É possível observar uma *tendência* de crescimento, ou seja, quanto maior o tamanho do pé (eixo x), mais alta é a pessoa (eixo y).


```{r dispersao, echo = F}
#plot(altura ~ sapato, xlim = c(0,50), ylim = c(0, 200))
plot(altura ~ sapato)
```

Se quiséssemos *ajustar* uma curva aos pontos, que tipo de função seria apropriada?

**Que tal uma reta?**

```{r modelo, echo = F}
plot(altura ~ sapato)
modelo.sapato.altura <- lm(altura ~ sapato)
abline(modelo.sapato.altura, lwd = 2, col = "blue")
title("Ajuste linear")
# pred <- predict(modelo.sapato.altura, interval = "pred")
# matlines(sapato,pred[,c("lwr","upr")], col = "red")
a42 <- round(predict(modelo.sapato.altura, data.frame(sapato = 42), interval = "conf"), digits = 1)
a36 <- round(predict(modelo.sapato.altura, data.frame(sapato = 36), interval = "conf"), digits = 1)
```


Este **modelo** representa uma possível explicação para o fenômeno exibido nos dados da amostra. Se esta reta for uma boa explicação para os dados, podemos fazer predições baseado nesta curva. Esta reta se chama reta *regressora*, já que usamos o método chamado Regressão Linear para encontrá-la. 

### Previsão numérica

Podemos por exemplo, estimar a altura de uma pessoa, sabendo quanto ela calça.

Por exemplo, se uma pessoa calça 42, a estimativa para sua altura é `r a42[1]`. Podemos visualizar esta *predição* no gráfico.

Na verdade, considerando a *margem de erro* desta estimativa, é provável que sua altura esteja entre os valores [`r a42[2:3]`]

Por outro lado, alguém que calça 36 deve medir `r a36[1]`, mas sua altura provavelmente se encontra no intervalo [`r a36[2:3]`].

### Previsão categórica

```{r adivinhando sexo, echo = F}
# modelo.genero.altura <- glm(genero ~ altura, family = binomial(link = "logit"))
# predict(modelo.genero.altura, data.frame(altura=178), type = "response")*100
# predict(modelo.genero.altura, data.frame(altura=160), type = "response")*100

modelo.genero.sapato <- glm(genero ~ sapato, family = binomial(link = "logit"))

s42 <- predict(modelo.genero.sapato, data.frame(sapato=42), type = "response")*100
s36 <- predict(modelo.genero.sapato, data.frame(sapato=36), type = "response")*100
```

Também podemos fazer estimativa de uma variável categórica, como por exemplo o sexo, baseado em quanto ela calça - ou mesmo se você vai passar, baseado na sua nota do primeiro bimestre (rsrs).

Se uma pessoa calça 42, a probabilidade de ela ser do sexo masculino é `r round(s42, digits = 3)`%. Agora se ela calça 36, a probabilidade já cai para `r round(s36, digits = 3)`%.

```{r chega, echo = F}
# plot(sapato ~ altura)
# modelo.altura.sapato <- lm()
# abline(modelo.altura.sapato, lwd = 2, col = "blue")
#
# pred <- predict(modelo.altura.sapato, interval = "pred")
# matlines(altura,pred[,c("lwr","upr")], col = "red")
```
